臺灣臺南地方法院刑事判決
110年度訴字第1105號
公  訴  人  臺灣臺南地方檢察署檢察官
被      告  姜林雅萍女  (民國00年0月00日生)



指定辯護人  陳香蘭  本院公設辯護人
上列被告因違反毒品危害防制條例等案件，經檢察官提起公訴（
110年度營偵字第1867號、110年度偵字第22477號），本院判決
如下：
    主  文
姜林雅萍犯如附表所示之罪，均累犯，各處如附表所示之刑及沒
收。應執行有期徒刑伍年陸月，沒收部分併執行之。
    事  實
一、姜林雅萍前因施用第一級毒品案件，經本院以107年度簡字
    第1763號簡易判決判處有期徒刑6月確定，於107年9月7日入
    監，並於108年3月6日執行完畢。
二、姜林雅萍於前開有期徒刑執行完畢後五年內，明知甲基安非
    他命依成癮性、濫用性及對社會危害性之程度，業經列為毒
    品危害防制條例第2條第2項第2款所定之第二級毒品，依法
    不得持有、販賣，且甲基安非他命亦屬藥事法所稱之禁藥，
    依法不得轉讓，竟仍基於販賣第二級毒品甲基安非他命牟利
    之犯意，利用其所有、扣於他案之蘋果牌行動電話00000000
    00號，下載messenger通訊軟體為聯絡方式，先後於附表編
    號1、2所示之時、地，以如附表編號1、2所示之方式、價格
    及數量，販賣第二級毒品甲基安非他命2次（各次販賣之時
    間、地點、價格、數量、方式及所得，詳如附表所載），另
    於附表編號3所示之時、地，以如附表編號3所示之方式，轉
    讓禁藥1次（轉讓之時間、地點、數量及方式，均詳如附表
    所示）。
三、嗣因檢、警循線偵辦，並於110年9月15日上午6時50分許，
    持本院法官核發搜索票至姜林雅萍位於雲林縣○○鄉○○村○○路
    000號住處，查獲其供己施用毒品所用之分裝袋1批及行動電
    話2支（均扣於另案，與本案販賣第二級毒品及轉讓禁藥無
    涉）乃查悉上情。姜林雅萍於偵查及審理中自白上開行為。
四、案經臺灣臺南地方檢察署檢察官指揮臺南市政府警察局刑事
    警察大隊報告偵查起訴。
    理  由
壹、程序事項：
一、本案以下所引用具傳聞證據性質之供述證據，被告姜林雅 
    萍及辯護人、檢察官於本院審理程序進行時，均不爭執前開
    言詞或書面陳述之證據能力，且迄至本案言詞辯論終結前亦
    均未聲明異議，應視為已同意援引作為證據，又本院審酌該
    等言詞或書面陳述作成時之情況及證據取得過程等節，並無
    非出於任意性、不正取供或其他違法不當情事，且客觀上亦
    無顯不可信之情況，復經本院於審判期日就上開證據依法進
    行調查、辯論，是依刑事訴訟法第159條之5規定，均有證據
    能力。
二、本案以下所引用卷內各項非供述證據性質之證據資料，均無
    違反法定程序取得之情形，依刑事訴訟法第158條之4規定之
    反面解釋，均應有證據能力。 
貳、實體事項（認定被告事實之證據及理由）：
一、訊據被告姜林雅萍就上開事實分別於偵查及本院審理時坦承
    不諱（見警卷一第5至13頁；偵卷一第265至269頁；聲羈卷
    第19至24頁；本院卷第31至33頁、第101至110頁），核與證
    人即附表編號1、2購買毒品者陳宏偉（見警卷一第91至97頁
    ；偵卷一第77至89頁）、證人即附表編號3之禁藥受讓者陳
    威智（見警卷一第115至121頁；偵卷一第233至241頁）於警
    詢及檢察官偵查中證述情節相符；此外，並有被告與證人陳
    宏偉於110年7月1日、7月2日messenger通訊軟體對話內容截
    圖1份（見警卷一第21至29頁）、被告與證人陳威智110年9
    月14日messenger通訊軟體對話內容截圖1份（見警卷一第31
    至32頁）在卷可佐，而證人陳威智經警於110年9月15日上午
    9時28分對其採尿送驗，尿液呈甲基安非他命陽性反應一節
    ，亦有臺南市政府警察局刑事警察大隊偵辦毒品危害防制案
    送驗尿液編號與真實姓名對照表1紙及臺南市政府衛生局濫
    用藥物尿液檢驗結果報告1份可參（見警卷一第133頁；警卷
    二第187頁），事證明確，被告之自白要可採為認定事實之
    基礎。
二、又毒品危害防制條例第4 條規定之販賣毒品罪，係以行為人
    意圖營利而為販入或賣出毒品之行為，為其要件。至於其是
    否因而獲利，以及所獲之利益是否為現金，均非所問。且毒
    品之非法交易向為政府查禁森嚴且重罰不寬貸之行為，為一
    般民眾普遍認知之事，倘非有利可圖，絕無平白甘冒被查緝
    重罰之高度風險，而單純代無深切交情之人購買毒品之理。
    而販賣毒品本非可公然為之，亦無公定價格，容易分裝並增
    減份量，而每次買賣之價量，可能隨時依雙方關係深淺、資
    力、需求量及對行情之認知、來源是否充裕、查緝是否嚴緊
    、購買者被查獲時供述購買對象之可能風險之評估等，而異
    其標準，非可一概論之，是販賣毒品之利得除被告坦承犯行
    或價量俱臻明確外，委難察得其交易實情，然販賣者從價差
    或量差中牟利之方式雖異，惟其販賣行為在意圖營利則屬同
    一；從而，舉凡有償交易，除足以反證其確係另基於某種非
    圖利本意之關係外，通常尚難因無法查悉其販入價格，做為
    是否高價賣出之比較，諉以無營利之意思而阻卻販賣犯行之
    追訴。查被告自承販賣毒品每500元都賺不到100元等語，是
    被告販入及售出甲基安非他命之實際量差具體為何雖均已無
    從查證，但已可認被告確有藉毒品交易牟利之營利意圖。
三、綜上所述，本件事證明確，被告犯行洵堪認定，應予依法  
    論科。
參、論罪科刑：
一、按甲基安非他命屬毒品危害防制條例第2條第2項第2款所列
    管之第二級毒品。是核被告所為附表編號1至2，均係犯毒品
    危害防制條例第4條第2項之販賣第二級毒品罪。再被告所為
    如附表所示販賣前持有甲基安非他命之低度行為，各為其販
    賣之高度行為所吸收，均不另論罪。
二、按行為人轉讓甲基安非他命（未達法定應加重其刑之一定數
    量）予成年男子，同時該當藥事法第83條第1項轉讓禁藥罪
    及毒品危害防制條例第8條第2項轉讓第二級毒品罪之構成要
    件，應依重法優於輕法之原則，擇較重之轉讓禁藥罪論處（
    最高法院109年度台上大字第1089號裁定意旨參照）。揆諸
    上開說明，被告所為如附表編號3，係犯藥事法第83條第1項
    之轉讓禁藥罪。又其所為持有甲基安非他命之行為與轉讓行
    為同為實質上一罪之階段行為，高度之轉讓行為既已依藥事
    法加以處罰，是依法律適用完整性之法理，其低度之持有甲
    基安非他命行為，自不能再行割裂適用毒品危害防制條例第
    11條第2項之持有第二級毒品罪予以處罰；藥事法既無處罰
    持有禁藥之明文，被告持有禁藥甲基安非他命部分，自無庸
    予以處罰。
三、被告所犯各如附表所示各罪，犯意各別，行為互殊，應予分
    論併罰。
四、刑之加重減輕事由：
㈠、累犯：　
⒈、被告有事實欄所載科刑紀錄，有臺灣高等法院被告前案紀錄
    表可參，被告於刑之執行完畢後5年以內故意再犯本案有期
    徒刑以上之罪，為累犯，均應依刑法第47條第1項之規定加
    重其刑。
⒉、至於司法院釋字第775號解釋，依解釋文及理由之意旨，係指
    構成累犯者，不分情節，一律加重最低本刑，於不符合刑法
    第59條所定要件之情形下，致生行為人所受之刑罰超過其所
    應負擔罪責之個案，不符罪刑相當原則、比例原則。於此範
    圍內，在修正前，為避免發生上述罪刑不相當之情形，法院
    就該個案應裁量是否加重最低本刑；依此，該解釋係指個案
    應量處最低法定刑、又無法適用刑法第59條在內減輕規定之
    情形，法院應依此解釋意旨裁量不予加重最低本刑（最高法
    院108年度台上字第338號判決意旨參照）。查本件依被告構
    成累犯及犯罪之情節，並無上開情事，自仍有累犯加重其刑
    規定之適用，併此敘明。
㈡、毒品危害防制條例第17條第2項：
⒈、按犯第4 條至第8 條之罪於偵查及歷次審判中均自白者，減
    輕其刑，毒品危害防制條例第17條第2 項定有明文。又行為
    人轉讓同屬禁藥之第二級毒品甲基安非他命（未達法定應加
    重其刑之一定數量）予成年人（非孕婦），依重法優於輕法
    之原則，擇較重之藥事法第83條第1 項轉讓禁藥罪論處，如
    行為人於偵查及歷次審判中均自白，仍應適用毒品危害防制
    條例第17條第2 項規定減輕其刑（最高法院109 年度台上大
     字第4243號刑事裁定意旨參照）。
⒉、查本案被告就其所犯如附表編號1至2販賣第二級毒品犯行、
    編號3所示轉讓禁藥犯行，均於偵查及本院審理中自白不諱
    ，業已認定如前，均應依法減輕其刑，並先加後減之。
㈢、不適用刑法第59條
    按刑法第59條所規定之酌量減輕其刑，係裁判上之減輕，必
    以犯罪之情狀可憫恕，認為宣告法定最低度之刑猶嫌過重者
    ，始有其適用。如別有法定減輕之事由，應先依法定減輕事
    由減輕其刑後，科以最低刑度，猶嫌過重時，始得為之；若
    有2 種以上法定減輕事由，仍應先依法定減輕事由遞減其刑
    後，科以最低刑度，猶嫌過重時，始得再依刑法第59條規定
    酌減其刑（最高法院99年度台上字第5999號判決參照）。而
    查毒品危害防制條例第4條第2項規定之販賣第二級毒品罪，
    法定本刑為無期徒刑或十年以上有期徒刑，本案被告於偵查
    中及本院審理時均自白犯行，業依毒品危害防制條例第17條
    第2項規定減輕其刑後，法定最低度刑僅為五年以上之有期
    徒刑，本院酌以刑法第57條各款所列事項以及其他一切與犯
    罪有關之情狀後，認被告不思以正常管道賺取金錢，販賣第
    二級毒品賺取利益，對社會治安及國人身心之戕害匪淺，且
    有施用毒品犯行，仍予販賣予他人，實難認為尚有情輕法重
    之情事，不宜再引用刑法第59條規定酌量減輕其刑，併此敘
    明。
㈣、不適用毒品危害防制條例第17條第1項　　
　　查本案並無因被告供出毒品來源，因而查獲其他正犯或共犯
    之情事，有臺灣臺南地方檢察署110年12月17日南檢文宙110
    營偵1867、偵22477字第1109080367號函、臺南市政府警察
    局刑事警察大隊110年12月15日南市警刑大毒緝字第1100692
    237號函、臺南市政府警察局刑事警察大隊110年11月17日南
    市警刑大毒緝字第1100630512號函、臺南市政府警察局刑事
    警察大隊110年11月17日南市警刑大毒緝字第1100630512號
    函及臺灣臺南地方檢察署110年11月18日南檢文宙110營偵18
    67、偵22477字第1109072726號函可佐，自無從依該條減輕
    其刑。
五、量刑：
    爰審酌被告本身亦曾施用毒品，深知甲基安非他命等毒品戕
    害人體身心健康之鉅，亦明知販賣甲基安非他命為政府嚴厲
    查禁之行為，竟不思戒慎行事，因貪圖私益，即無視法紀，
    販賣甲基安非他命與他人牟利，所為有害於他人身體健康，
    危害社會治安和善良秩序匪淺，亦顯見其漠視政府防制毒品
    之政策與決心，殊屬不該，惟念被告犯後坦承犯行不諱，尚
    有悔意，且因被告販賣與他人之甲基安非他命尚屬少量，並
    未大量流通毒品，較之販賣毒品之「大盤」或「中盤」者，
    所造成之危害應仍較屬有限，被告轉讓禁藥之對象為一人及
    數量，兼衡被告自陳其學歷為高中肄業、從事服務業、家中
    有父母、姐弟之智識程度、家庭生活狀況等一切情狀，量處
    如主文附表所示之刑，並定其應執行之刑，以示懲儆。
六、沒收：　　
㈠、供犯罪所用之物：
⒈、查被告所有之蘋果牌、門號0000000000號電話1支，係供被告
    於販賣毒品時聯繫使用毒品所用，亦係供轉讓禁藥所用之物
    ，應分別依毒品危害防制條例第19條第1項及刑法第38條第2
    項規定宣告沒收；且因上開物品已扣於另案，業經檢察官載
    明在卷，並無不能或不宜執行沒收之問題，故不另為追徵價
    額之諭知。
㈡、犯罪所得：
⒈、按犯罪所得沒收之目的在於消除行為人或第三人的不法獲利
    ，具有類似不當得利之衡平措施性質，且任何人均不得坐享
    犯罪所得，犯罪行為人投入犯罪之成本不值得保護，故而販
    賣毒品所得無論成本若干或利潤多少，均應全部諭知沒收。
    另按金錢為代替物，重在兌換價值，而不在原物，無須拘泥
    於原物沒收。
⒉、本件被告各次販賣毒品之犯罪所得，均未扣案，爰依刑法第3
    8條之1第1項前段規定宣告沒收，並於全部或一部不能沒收
    或不宜執行沒收時，追徵其價額。
㈢、至於其餘扣案物，即VIVO牌、三星牌行動電話各1支，第二級
    毒品甲基安非他命、夾鏈袋、電子磅秤及毒品吸食器，均為
    被告施用毒品所用，業據起訴書載明在卷，核與本案無涉，
    無從於本案諭知沒收，併此指明。  
據上論斷，應依刑事訴訟法第299條第1項前段，毒品危害防制條
例第4條第2項，第17條第2項、第19條第1項，藥事法第83條第1
項，刑法第11條、第47條第1項、第51條第5款、第38條第2項、
第38條之1第1項前段、第3項、第40條之2第1項，判決如主文。
本案經檢察官王宇承提起公訴；檢察董和平到庭執行職務。　

中　　華　　民　　國　　111 　年　　1 　　月　　20　　日
　　　　　　　　　刑事第二庭    審判長法　官　彭喜有
　　　　　　　　　
　　　　　　　　　                    法  官  蔡盈貞
　　　　　　　　　
　　　　　　　　　                    法  官  洪士傑
　　　　　　　　　
以上正本證明與原本無異
如不服本判決應於收受本判後20日內向本院提出上訴書狀，並應
敘述具體理由。其未敘述上訴理由者，應於上訴期間屆滿後20日
內向本院補提理由書狀（均須按他造當事人之人數附繕本）「切
勿逕送上級法院」。
        　　　　　　　　　　　　　　　書記官　吳鸝稻
中　　華　　民　　國　　111 　年　　1 　　月　　20　　日

附錄本案論罪法條全文：
毒品危害防制條例第4條第2項
製造、運輸、販賣第二級毒品者，處無期徒刑或十年以上有期徒
刑，得併科新臺幣一千五百萬元以下罰金。
藥事法第83條第1項
明知為偽藥或禁藥，而販賣、供應、調劑、運送、寄藏、牙保、
轉讓或意圖販賣而陳列者，處7年以下有期徒刑，得併科新臺幣5
千萬元以下罰金。

附表
編號 行為人 時間及購毒者   地點 方式 罪刑及沒收 1 姜林雅萍 110年7月1日下午9時30分21秒  陳宏偉 臺南市○○區○○路0000號歐悅國際連鎖精品旅館 姜林雅萍利用門號0000000000號蘋果牌行動電話下載通訊軟體MESSENGER，與陳宏偉聯繫，在左揭地點見面，以新台幣500元價格販賣第二級毒品甲基安非他命1包。陳宏偉則交付價值500元之遊戲點數序號以代交付。 姜林雅萍販賣第二級毒品，累犯，處有期徒刑伍年貳月。扣案之蘋果牌行動電話壹支（門號0000000000）沒收；未扣案販賣毒品所得新臺幣伍佰元沒收，於全部或一部不能沒收或不宜執行沒收時，追徵其價額。 2 同上 110年7月2日下午8時30分許通話後  陳宏偉 同上 姜林雅萍利用門號0000000000號蘋果牌行動電話下載通訊軟體MESSENGER，與陳宏偉聯繫，在左揭地點見面，以新台幣1500元價格販賣第二級毒品甲基安非他命1包。陳宏偉則將款項匯入姜林雅萍指定之帳戶。 姜林雅萍販賣第二級毒品，累犯，處有期徒刑伍年貳月。扣案之蘋果牌行動電話壹支（門號0000000000）沒收；未扣案販賣毒品所得新臺幣壹仟伍佰元沒收，於全部或一部不能沒收或不宜執行沒收時，追徵其價額。 3 姜林雅萍 110年9月14日下午10時許通話後  陳威智 臺南市○○區○○街000號 姜林雅萍利用門號0000000000號蘋果牌行動電話下載通訊軟體MESSENGER，與陳威智聯繫，在左揭地點見面，無償轉讓禁藥即第二級毒品甲基安非他命供陳威智施用。 姜林雅萍犯藥事法第八十三條第一項之轉讓禁藥罪，累犯，處有期徒刑柒月。 扣案之蘋果牌行動電話壹支（門號0000000000）沒收。